【裁判字號】    89,訴,660
【裁判日期】    891017
【裁判案由】    公共危險
【裁判全文】
臺灣板橋地方法院刑事判決                          八十九年度訴字第六六號
    公  訴  人  臺灣板橋地方法院檢察署檢察官
    被      告  乙○○
右列被告因公共危險案件，經檢察官提起公訴（八十九年度偵字第四０八一號），本
院判決如左：
    主  文
乙○○無罪。
    理  由
一、公訴意旨略以：被告乙○○與甲○○係夫妻，平時感情不睦，於民國八十九年二
    月十六日晚上九時許，在其臺北縣樹林市○○路三四九號八樓住處，與甲○○因
    搬家互起爭執，乙○○竟基於放火燒燬住宅之犯意，趁甲○○與搬家工人丙○○
    洽談搬家之估價事宜之際，進入房間內引火點然報紙、棉被等物，旋因房間濃煙
    嗆鼻而逃出門外，經甲○○緊急將火撲滅，住處始未燒燬，因認被告乙○○涉有
    刑法第一百七十三條第三項、第一項之放火燒燬現供人使用之住宅未遂罪嫌云云
    。
二、按犯罪事實應依證據認定之，無證據不得推定其犯罪事實，又不能證明被告犯罪
    者，應諭知無罪之判決，刑事訴訟法第一百五十四條、第三百零一條第一項定有
    明文。所謂認定犯罪事實之證據，係指足以認定被告確有犯罪行為之積極證據而
    言，該項證據自須適合於被告犯罪事實認定，始得採為斷罪資料。又苟未能發現
    相當證據，或證據不足以證明，自不能以推測或擬制之方法，以為裁判基礎，亦
    分別有最高法院二十九年度上字第三一０五號及同院四十年度台上字第八六號判
    例意旨可資參照。公訴人認被告乙○○涉有前揭罪嫌，無非係以證人甲○○、丙○○之證詞、現場照片及扣案棉被，以為論據。訊據被告乙○○則堅決否認有在
    房間內放火燒報紙、棉被之犯行，辯稱：當天是伊先生放火燒棉被的，不是伊等
    語。
三、經查：
    （一）證人甲○○於警訊時證稱：伊於八十九年二月十六日二十一時左右，在自
          宅樹林市○○路三四九號八樓兒童臥房內，第一次伊太太以打火機在該房
          間內點燃報紙，伊發現後，馬上將火弄熄，之後便到餐桌旁與搬家公司陳
          鉉杰商談搬家估價事情，後伊太太又跑進房間內，並將門反鎖住後，不久
          伊發現太太從房間內跑出來該房內有大量濃煙及該棉被正起火燃燒，伊便
          趕緊入內將該火源用腳將其踩熄等語（見偵查卷第七頁背面），嗣於偵查
          中則證稱：當天伊聯絡搬家的丙○○估價搬家費用，伊正與丙○○在談時
          ，發現乙○○帶著報紙進入房間，丙○○看到跟伊講，在這之前不久，洪
          麗萍已經點燃報紙丟在小孩子的房間床上，伊發現之後趕快拿下來踩熄，
          接著伊與丙○○談話時，他又拿報紙進入小孩房間把房內反鎖，伊一時找
          不到房間鑰匙，因為房間燒起來，而有濃煙，乙○○自己受不了，跑出來
          ，伊就趕快進入熄火，但棉被燒起來，踩不熄，伊腳還有一點燙傷，後來
          因為旁邊棉被尚未全部燃燒，伊將他翻過來蓋住燃燒部分才把火熄了等語
          （見偵查卷第二十五頁背面及第二十六頁），及證人丙○○於警訊時證稱
          ：伊於八十九年二月十六日二十一時左右，受甲○○委託前往樹林市○○
          路三四九號八樓與其商討搬家估價事誼，伊到場時他們夫妻均在客廳，伊
          便與林先生就搬家事情商討估價，到一半時林太太便口氣很不好的稱如果
          要搬東西要打電話請警察來，過不久她便到房間引火，林先生看到後馬上
          進去制止，將火熄滅，之後乙○○又到客廳拿報紙進入該房間將門鎖住，
          後伊便又繼續與林先生商談，快談完時，林先生去拿該房間鑰匙，準備打
          開房間時，林太太自行開房門跑出，伊發現房間內有火，且起火燃燒，伊
          便跟林先生講搬家的事情，你考慮清楚，如需要再與伊聯絡伊便先行離開
          等語（見偵查卷第九頁及第九頁背面），是依證人甲○○、丙○○之前揭
          證詞，被告乙○○當天曾連續進入房間內引火燃燒二次，甚於第一次引火
          遭甲○○撲滅後，隨即又自客廳拿報紙入房間並將房門鎖住，則衡諸常情
          ，甲○○應可揣想得知被告拿報紙將自己反鎖於房間內極有再度引火之虞
          ，本當緊急尋求開門之方法以預防及阻止被告之引火，惟依證人丙○○之
          證詞，甲○○卻是繼續與其商談搬家之事，待快談完時，始前往拿取房間
          鑰匙準備打開房門，斯時房間內已遭被告點燃棉被起火燃燒，甲○○事不
          關己之處置態度，顯悖於常情，更有甚者，證人丙○○於第二次被告自房
          門跑出時已發現房間內起火燃燒，值此緊急之際，證人丙○○竟不思幫忙
          滅火，反而先行離開？亦顯不符於人情，則其二人之證詞，要無可疑之處
          。
    （二）又證人甲○○與丙○○嗣經本院調查時予以隔離訊問，證人甲○○證稱：
          大概在八點前，守衛有打電話通知伊說搬家公司要來估價，伊就請守衛讓
          他進來，後來他按電鈴是我去開門的，當時被告在客廳看電視，伊就跟陳
          鉉杰在飯桌附近聊估價的事情，伊等在聊的時候，被告就拿打火機及報紙
          到小孩的房間去，丙○○跟伊說你太太拿報紙到房間去做何事，伊就跑去
          房間看，伊就看到被告已經點火，並丟到床上的衣服上面，被告把火丟了
          就走出小孩的房間，伊就趕快把火弄熄，當時丙○○在飯桌那裡沒有跟進
          來，之後伊就出來在跟丙○○繼續談搬家的事，被告當時在客廳，沒多久
          她又跑到小孩房間，把門關起來，不久後伊與丙○○就發現門縫有煙跑出
          來，因為我沒有鑰匙，沒辦法進去，不久後被告自己受不了才自己跑出來
          ，伊就進房間，看到棉被已經著火了，伊就用棉被的另一角把火蓋熄。當
          時丙○○人在房間外面沒有進去，後來伊再出來跟丙○○繼續談估價的事
          ，那時被告已經不在屋子裡面了，估價結果丙○○本來說一車要五千元，
          伊跟他說我沒有那麼多錢，伊跟丙○○說能否全部搬走一萬元，不算幾趟
          ，丙○○說好，之後丙○○就走了，他走的時候約晚上八點半到八點四十
          分左右，他走時被告還沒有回來等語（見本院八十九年七月四日訊問筆錄
          ），及證人丙○○證稱當天是林先生幫伊開門，伊進去之後伊就有看到被
          告在客廳看電視，林先生先帶伊到房間去看要搬的東西，伊與林先生在他
          們的主臥室的時候，被告在外面客廳大聲喊說誰敢搬東西，林先生就跟被
          告解釋因為房子租約到了，所以要搬家，伊與林先生看完之後，伊就與林
          先生一起到客廳，伊向林先生報價，結果我看到被告從客廳走到另一間小
          房間，把門關起來，伊與林先生繼續聊搬家的事，過一陣子，被告自己從
          房間走出來，伊就看到房間裡面有煙跑出來，伊就看到林先生跑進房間，
          伊沒有跟進去，但伊有跟到房間門口，伊有看到房間裡面有報紙跟小毯子
          在地上燃燒，林先生把火弄熄之後，又出來跟伊談搬家的事，當時被告在
          客廳那裡走來走去，後來伊就決定不打擾他們，伊就先離開了，伊要走的
          時候，被告在屋子裡面，估價結果，伊跟林先生說一車裝滿五千元，就是
          以車次來算，林先生聽伊報價後沒有馬上決定，伊跟林先生報完價之後伊
          就回去了等語（見本院八十九年七月四日訊問筆錄），則渠等之證詞，就
          被告當天進入房間引火點燃之次數、證人丙○○離開時被告是否仍在家裡
          及當天二人洽談搬家所估價之結果，均互有出入，而證人丙○○於本院調
          查時所證稱被告進房間引火點燃之次數亦明顯與其於警訊中之前揭證詞，
          互不相同，益徵渠等二人證詞之瑕疪，要難遽採為不利被告犯罪事實之認
          定。
    （三）至於現場照片三幀、扣案之燒燬棉被，充其量僅能證明該條棉曾於房間內
          遭人引火點燃，尚不足以證明即係出自被告所引火燒燬。綜情以觀，證人
          甲○○及丙○○之證詞，悖於常情，前後不一，且互有出入，與現場照片
          及扣案燒燬棉被，均不足為不利於被告之證據，自難僅憑該等證詞及證物
          ，即遽認被告有放火燒燬現供人使用住宅未遂之犯行。又證人甲○○雖提
          出乙捲錄音帶證明被告曾於當天事後提及要引爆瓦斯之事，並經被告坦承
          該錄音帶內容係出自其本人所陳述無誤，惟被告辯稱：那天是甲○○要誣
          賴伊放火，他說要叫警察來，伊才會這樣說等語（見本院八十九年八月二
          十一日訊問筆錄），而經本院當庭播放該錄音帶內容，被告並未於錄音帶
          內坦承有於前揭時、地在房間內引火點燃報紙、棉被之事，尚難謂該捲錄
          音帶與被告之本件放火罪嫌有何直接關連。此外，復查無其他積極證據足
          認被告有公訴人所指之放火燒燬現供人使用住宅未遂之情事，不能證明其
          犯罪，揆諸前揭說明，爰依法諭知被告無罪之判決。
據上論斷，應依刑事訴訟法第三百零一條第一項，判決如主文。
本案經檢察官黃重鋼到庭執行職務。
中      華      民      國    八十九    年      十      月     十七     日
                              臺灣板橋地方法院刑事第六庭
                                  法  官    葉  靜  芳
右正本證明與原本無異。
如不服本判決，應於判決送達後十日內向本院提出上訴狀 。
                                  書記官    黃  大  千
中      華      民      國    八十九    年      十      月    二十四    日


司法院資訊處製作；財團法人民間司法改革基金會備份。
